【裁判字號】    99,台上,8251
【裁判日期】    991230
【裁判案由】    違反毒品危害防制條例等罪
【裁判全文】
最高法院刑事判決            九十九年度台上字第八二五一號
上  訴  人  台灣高等法院檢察署檢察官
被      告  孫傳興
上列上訴人因被告違反毒品危害防制條例等罪案件，不服台灣高
等法院中華民國九十八年七月十六日第二審判決（九十八年度上
訴字第五五四號，起訴案號：台灣基隆地方法院檢察署九十七年
度偵字第一七八五、二五三四號），提起上訴，本院判決如下：
    主  文
原判決關於無罪部分撤銷，發回台灣高等法院。
    理  由
本件原判決維持第一審關於諭知被告孫傳興被訴運輸第一級毒品
未遂無罪部分之判決，駁回檢察官在第二審之此部分上訴。固非
無見。
惟查：（一）懲治走私條例第二條第三項規定：第一項所稱管制
物品及其數額，由行政院公告之。而依行政院公告之「管制物品
項目及其數額」中關於管制進口物品，並不僅為毒品危害防制條
例所列毒品一項。從而懲治走私條例第三條所稱之走私物品，即
不僅限於第一級毒品。本件檢察官係以被告涉犯毒品危害防制條
例第四條第六項、第一項之運輸第一級毒品未遂，懲治走私條例
第三條第二項、第一項之運送管制進口物品未遂罪提起公訴。原
判決雖以不能證明被告可得而知其受託運輸之不法物品係屬毒品
海洛因，因而維持第一審諭知此部分無罪之判決。然原判決理由
已認被告主觀上知悉其受託運輸之物品為違法物品。如果無訛，
則縱認其不知所運輸者係屬毒品，然其對運輸之物品為走私物品
有無認知？此攸關被告是否成立公訴意旨所指之懲治走私條例第
三條第二項、第一項之運送走私物品未遂罪？即非無疑。原判決
就此未予說明論斷，遽認此部分亦不成立犯罪，有判決不備理由
之違背法令。（二）檢察官以實質上或裁判上一罪案件，提起公
訴，如經法院審理結果，認為一部有罪，他部不成立犯罪，而就
有罪部分予以論罪科刑時，就不能成立犯罪之他部分，僅於判決
理由內說明基於實質上一罪或裁判上一罪之法理，而不另為無罪
之諭知即可；然若認全部均不成立犯罪，即應全部為無罪之諭知
，而不能僅就其中一部為無罪之諭知，就其他部分說明因與該諭
知無罪部分有實質上一罪或裁判上一罪關係而不另為無罪諭知之
旨。本件第一審判決於主文就被告被訴運輸第一級毒品未遂部分
為無罪之諭知；於理由欄說明：公訴人認被告同一運輸行為，運
送同屬管制進口物品之第一級毒品海洛因未遂，與運輸第一級毒
品未遂，係屬想像競合犯，屬於裁判上一罪關係，爰不另為無罪
諭知云云，即有違誤，原判決未予糾正，竟予維持，同非適法。
以上或為檢察官上訴意旨所指摘，或為本院得依職權調查之事項
，應認原判決關於無罪（含不另為無罪諭知）部分，有撤銷發回
之原因。
據上論結，應依刑事訴訟法第三百九十七條、第四百零一條，判
決如主文。
中    華    民    國  九十九  年   十二   月   三十   日
                      最高法院刑事第六庭
                          審判長法官  林  永  茂  
                                法官  蘇  振  堂  
                                法官  林  立  華  
                                法官  蔡  國  在  
                                法官  陳  春  秋  
本件正本證明與原本無異
                                      書  記  官  
中    華    民    國  一○○  年    一    月   十一   日
                                                       s

司法院資訊處製作；財團法人民間司法改革基金會備份。
